臺灣高等法院刑事裁定
110年度聲字第64號
聲  請  人  
即  被  告  詹景舜





選任辯護人  林冠佑律師
            周欣儒律師
上列聲請人即被告因違反毒品危害防制條例案件（109年度上訴
字第4580號），聲請停止羈押，本院裁定如下：
    主  文
聲請駁回。
    理  由
一、聲請意旨略以：本案經臺灣臺北地方法院積極調查並傳訊相
    關證人後，相關事證已然由檢警蒐證完畢，證人亦於民國10
    9年10月20日訊問完畢，並由臺灣臺北地方法院辯論終結，
    是被告業已無法與證人勾串；其戶籍目前設於臺北○○○○○○○○
    ○，正委託其父親辦理戶籍遷移，其有固定住居所，與家庭
    成員關係密切；又被告遭查獲時，扣得第二級毒品甲基安非
    他命淨重僅0.46克、電子磅秤1台、分裝袋2包等物，若被告
    係以營利心態對外販賣毒品之人，則遭扣押之物品，應不僅
    持有如此微量之毒品，分裝袋亦不可能僅有2包，從而可知
    被告所持有之物品，僅屬供個人自行吸食之用，被告自己持
    有毒品以供自行吸用，自無其他證人得勾串，且本案無其他
    共犯，自無勾串共犯之可能，羈押原因業已消滅。另被告並
    無逃逸或隱匿之舉，亦無任何證據顯示被告有逃亡之虞，懇
    請具保停止羈押，指定相當保證金額或指定被告定期至法院
    報到云云。
二、按依刑事訴訟法第101條第1項第3款及第101條之2之規定，
    法官決定羈押被告之要件有四：犯罪嫌疑重大，有法定之羈
    押事由，有羈押之必要（即非予羈押，顯難進行追訴、審判
    或執行），無同法第114條不得羈押被告之情形。是被告縱
    符合同法第101條第1項第3款之羈押事由，法官仍須就犯罪
    嫌疑是否重大、有無羈押必要、有無不得羈押之情形予以審
    酌，非謂一符合該款規定之羈押事由，即得予以羈押，此固
    經司法院釋字第665號釋明在案。惟羈押之目的，除在於確
    保刑事偵查、審判程序之完成外，亦有確保刑罰執行之目的
    ，或預防反覆實施特定犯罪，且聲請停止羈押，除有刑事訴
    訟法第114條各款所列情形之一不得駁回者外，被告有無羈
    押之必要，法院自得就具體個案情節予以斟酌決定，如就客
    觀情事觀察，法院許可羈押之裁定在目的與手段間之衡量並
    無明顯違反比例原則情形，即無違法或不當可言。又基於憲
    法保障人民身體自由之意旨，被告犯上開重罪條款且嫌疑重
    大者，仍應有相當理由認為其有逃亡之虞，法院為確保追訴
    、審判或執行程序之順利進行，此際予以羈押，係屬維持刑
    事司法權有效行使之最後必要手段。上揭所稱「相當理由」
    ，與同條項第一款、第二款法文內之「有事實足認有……之虞
    」（學理上解釋為「充分理由」）尚屬有間，其條件當較寬
    鬆。倘以重罪常伴有逃亡之高度可能性，為脫免刑責及受罰
    之人性本質，一般正常之人，依其合理判斷，可認為該犯重
    罪嫌疑重大之人具有逃亡之相當或然率存在，即已該當相當
    理由之認定標準，不以達到充分可信或確定程度為必要。且
    其認定，固不得憑空臆測，但不以絕對客觀之具體事實為限
    ，若有某些跡象或情況作為基礎，即無不可（最高法院98年
    台抗字第668號裁定意旨參照）。次按停止羈押，指受羈押
    之被告仍有羈押之原因，但無繼續羈押之必要，而以具保、
    責付或限制住居之處分方法，代替羈押處分而停止羈押之執
    行。被告有無繼續羈押之必要，事實審法院本得斟酌訴訟進
    行程度及其他一切情形而為認定，故受羈押之被告除確有刑
    事訴訟法第114條所列情形之一，經具保聲請停止羈押不得
    駁回者外，如以其他原因聲請具保停止羈押，其應否准許，
    事實審法院自有認定裁量之權，苟無濫用其權限之情形，即
    不得任意指為違法（最高法院109年度台抗字第1365號裁定
    意旨參照）。
三、經查：
　㈠本件被告因違反毒品危害防制條例等案件，前經本院訊問後
    ，認其涉犯毒品危害防制條例第4條第2項販賣第二級毒品罪
    之犯罪嫌疑重大，所涉為最輕本刑5年以上有期徒刑之重罪
    ，有相當理由認為被告有逃亡之虞，核與刑事訴訟法第101
    條第1項第3款羈押原因之規定相符，非予羈押，顯難進行審
    判，而有羈押之必要，乃於109年12月21日予以羈押在案。
　㈡又被告係於臺北市中山區建國北路之住所遭警查獲，查獲時
    未與其親屬同住前開住所，是其於案發時之實際住所已與前
    揭戶籍地址及所欲遷移戶籍之地址已有不符；而被告另涉侵
    占罪嫌，係經偵查機關發布通緝始到案，有本院被告前案紀
    錄表可佐，是被告曾經通緝始能到案，益顯被告確有逃亡之
    高或然率存在；另被告業經原審判處應執行有期徒刑5年6月
    ，因不服原審判決提起上訴後，經本院審酌卷證資料，認被
    告涉犯販賣第二毒品罪之犯罪嫌疑重大，且所犯為無期徒刑
    或7年以上有期徒刑之罪，刑度非輕，是衡諸趨吉避凶、脫
    免刑責、不甘受罰乃基本人性，依一般社會通念，自有相當
    理由可認被告有逃亡之虞。至於羈押與否之審查，其目的僅
    在判斷是否符合羈押之原因及有無實施羈押強制處分之必要
    ，並非認定被告有無犯罪之實體審判程序，被告是否成立販
    賣第二級毒品罪，乃將來法院應實體判斷之問題，被告執此
    聲請具保停止羈押，難認可採。是本院權衡本案情節、國家
    刑事司法權之有效行使、社會秩序及公共利益、被告人身自
    由之限制，認其他侵害較小之替代手段，均不足以確保本案
    日後審判、執行之順利進行，實無從以具保或其他侵害人身
    自由較輕微之方式取代羈押之繼續，自有繼續羈押之必要，
    是被告主張本件已無羈押之理由及必要云云，自無足取。
四、綜上所述，被告仍有刑事訴訟法第101條第1項第3款所定羈
    押原因存在，為確保將來審判程序以及後續執行程序之順利
    進行，有羈押被告之必要，尚難以具保等干預權利較輕之手
    段替代之；復查被告亦無刑事訴訟法第114條各款所列不得
    駁回具保停止羈押聲請之事由，因認被告聲請具保停止羈押
    ，難認有理由，不能准許，應予駁回。
據上論斷，依刑事訴訟法第220條，裁定如主文。
中　　華　　民　　國　　110 　年　　1 　　月　　14　　日
                  刑事第十三庭審判長法  官  王國棟
                                    法  官  曹馨方
                                    法  官　呂煜仁
以上正本證明與原本無異。
如不服本裁定，應於收受送達後5 日內向本院提出抗告狀。
                                    書記官　林廷佳
中　　華　　民　　國　　110 　年　　1 　　月　　14　　日